【裁判字號】    99,訴,1010
【裁判日期】    990630
【裁判案由】    毒品危害防制條例
【裁判全文】
臺灣板橋地方法院刑事判決              99年度訴字第1010號
公  訴  人  臺灣板橋地方法院檢察署檢察官
被      告  甲○○
上列被告因毒品危害防制條例案件，經檢察官提起公訴（99年度
毒偵字第1363號），本院判決如下：
    主  文
甲○○施用第一級毒品，處有期徒刑捌月，扣案之第一級毒品海
因參包（驗餘合計淨重壹點貳公克），均沒收銷燬，海洛因包裝
袋參只，均沒收；又施用第二級毒品，處有期徒刑肆月，扣案之
第二級毒品甲基安非他命壹包（驗餘重量零點陸柒貳柒公克），
沒收銷燬，甲基安非他命包裝袋壹只沒收；應執行有期徒刑拾月
，扣案之第一級毒品海因參包（驗餘合計淨重壹點貳公克）、扣
案之第二級毒品甲基安非他命壹包（驗餘重量零點陸柒貳柒公克
），均沒收銷燬，海洛因包裝袋參只、甲基安非他命包裝袋壹只
，均沒收。
    事  實
一、甲○○前於民國93年間因施用第一級、第二級毒品案件經臺
    灣桃園地方法院以93年度毒聲字第1554號裁定送觀察、勒戒
    後認無繼續施用毒品之傾向，於93年12月22日釋放出所，94
    年1 月25日執行完畢。復於98年間因施用第一級、第二級毒
    品案件經同院以98年度審訴字第2393號判決分別判處有期徒
    刑6 月、2 月，並定其應執行刑為有期徒刑7 月確定。詎明
    知海洛因、甲基安非他命為毒品危害防制條例所列之第一級
    、第二級毒品，不得非法持有、施用，仍基於施用海洛因及
    甲基安非他命之犯意，於99年2 月4 日18時許，在桃園縣蘆
    竹鄉坑子村12鄰貓尾崎8 號住處內，以香煙點燃之方式施用
    第一級毒品海洛因1 次，另以吸食器之方式施用第二級毒品
    甲基安非他命1 次，嗣於同日21時30分許，在臺北縣林口鄉
    ○○○路1 段20巷1 號前因警方盤查，甲○○即向警方主動
    交出其所有供其施用之第一級毒品海因3 包（驗餘合計淨重
    1 點2 公克）、第二級毒品甲基安非他命包1 包（驗餘重量
    0 點6727公克），自承施用毒品並接受裁判，因而查獲。經
    警採集其尿液送驗後，鑑定結果呈甲基安非他命與嗎啡陽性
    反應。
二、案經行政院海岸巡防署海岸巡防總局北部地區巡防局移送臺
    灣板橋地方法院檢察署檢察官偵查起訴。本院於準備程序進
    行中，甲○○就被訴事實為有罪之陳述，經告知簡式審判程
    序之旨，並聽取各當事人之意見後，本院合議庭裁定由受命
    法官獨任進行簡式審判程序。
    理  由
一、訊據被告甲○○就上揭犯罪事實於本院審理時自白不諱，其
    於經警查獲後採集尿液鑑驗結果，確呈甲基安非他命、嗎啡
    陽性反應，有臺灣尖端先進生技醫藥股份有限公司濫用藥物
    檢驗報告1 紙在卷足證，足認被告前揭自白與事實相符，堪
    予採信。按92年7 月9 日新修正之毒品危害防制條例刪除二
    犯及三犯之規定，一改修法前繁雜之處遇程式，僅將施用毒
    品者簡化區分為初犯、再犯，並認施用毒品者係屬病患性犯
    人，以觀察、勒戒戒除其身癮，並以強制戒治去除其心癮。
    經觀察、勒戒或強制戒治執行完畢釋放後，若係5 年後再犯
    該條例第10條施用毒品罪者，與同條例第20條第1 項、第2
    項關於「初犯」之處理方式相同，檢察官應先聲請法院裁定
    令被告入勒戒處所觀察、勒戒，並視有無繼續施用毒品傾向
    ，決定應予釋放、為不起訴之處分，或應聲請法院裁定令入
    勒戒處所強制戒治；若係5 年內「再犯」同條例第10條施用
    毒品罪者，依同條例第23條第2 項規定，檢察官則應依法追
    訴。觀諸該條例第20條第3 項之修正理由：「觀察、勒戒或
    強制戒治5 年後再犯者，顯見前所實施之觀察、勒戒或強制
    戒治已足以遮斷其施用毒品之癮，為期自新及協助其戒除毒
    癮，對此5 年後再犯者，爰明定仍適用初犯之規定，先經觀
    察、勒戒、強制戒治之程式。」及同條例第23條第2 項之修
    正理由：「為配合簡化施用毒品犯之刑事處遇程式，並鑑於
    經觀察、勒戒或強制戒治執行完畢釋放後5 年內再犯者，其
    再犯率甚高，原據以實施之觀察、勒戒及強制戒治既已無法
    收其實效，自應施以刑事處遇。」顯然如施用毒品者係前經
    觀察、勒戒或強制戒治等治療程式執行完畢5 年後，始再施
    用毒品之「初犯」，因前所執行之觀察、勒戒或強制戒治已
    足收戒除毒癮之效，自應重新執行觀察、勒戒或強制戒治等
    治療程式，並於治療程式執行完畢後，由檢察官為不起訴處
    分，毋庸對之追訴處罰；反之，在「再犯」之情形，因其先
    前所為治療程序顯未能收戒斷毒癮之效，且考量施用毒品者
    之再犯率偏高，乃簡化其刑事處遇程式，而逕予追訴處罰，
    不再施以治療程式。參酌上開立法理由，修正毒品危害防制
    條例就施用毒品者，祇於「初犯」及「5 年後再犯」二種情
    形，有其追訴條件之限制，即須於初犯經觀察、勒戒或強制
    戒治釋放後，5 年內均無施用毒品之行為，始能認其前所實
    施之觀察、勒戒或強制戒治已足遮斷毒癮，而得於5 年後再
    犯時，再予適用初犯之規定，重行觀察、勒戒等程式。倘5
    年內已經再犯，被依法追訴處罰，縱其第三次（或第三次以
    上）施用毒品之時間在初犯釋放5 年以後，即與「5 年後再
    犯」之情形有別，且因已於「5 年內再犯」，顯見其再犯率
    甚高，原實施觀察、勒戒或強制戒治，已無法收其實效，而
    無5 年戒斷期之存在，自無再經觀察、勒戒及強制戒治之必
    要，應由檢察官逕行起訴，始符新法修正之本旨。被告前於
    93年間因施用第一級、第二級毒品案件經臺灣桃園地方法院
    以93年度毒聲字第1554號裁定送觀察、勒戒後，認無繼續施
    用毒品之傾向，於93年12月22日釋放出所，94年1 月25日執
    行完畢。復於98年間因施用第一級、第二級毒品案件經同院
    以98年度審訴字第2393號判決分別判處有期徒刑6 月、2 月
    ，並定其應執行刑為有期徒刑7 月確定。被告於上開強制戒
    治執行完畢釋放後，既曾於5 年內再犯毒品危害防制條例第
    10條之罪，並經判決確定，本次被告再犯毒品危害防制條例
    第10條之罪，自非屬毒品危害防制條例第20條第3 項所定「
    5 年後再犯第10條之罪」之情形，而應依法追訴，附此指明
    。從而本案事證明確，自應依法論科。
二、核被告所為，係犯毒品危害防制條例第10條第1 項、第2 項
    之施用第一級毒品罪及第二級毒品罪。其於施用前後持有第
    一級毒品海洛因及持有第二級毒品甲基安非他命之低度行為
    ，應分別為施用之高度行為所吸收，均不另論罪。被告所犯
    前開2 罪間，犯意各別，行為互殊，應分論併罰。被告於本
    案施用第一級、第二級毒品犯行未被發覺前，即向警方主動
    交出其所有供其施用之第一級毒品海洛因3 包、第二級毒品
    甲基安非他命1 包，並坦承犯行，被告對於未被發覺之犯罪
    自首而接受裁判，應認尚有悔意，爰依刑法第62條前段之規
    定減輕其刑。爰分別審酌被告明知毒品對個人健康危害之烈
    ，甫經判決，仍復行施用，顯示戒除毒癮之意志薄弱，前次
    刑之宣告尚未收警惕之效，應予非難，然施用毒品究屬戕害
    自身健康之犯罪，並未造成他人明顯之直接危害，並兼衡其
    生活狀況、智識程度及犯罪之動機、目的、手段，自知事證
    明確而坦承犯行之態度等一切情狀，各量處如主文所示之刑
    ，並定其應執行刑，以資懲儆。
三、扣案之白色粉末3 包（驗餘合計淨重1 點2 公克）經鑑驗後
    認係第一級毒品海洛因，有法務部調查局濫用藥物實驗室鑑
    定書1 紙在卷可查。又扣案之第無色透明結晶1 包（驗餘重
    量0 點6727公克）經鑑驗後認係第二級毒品甲基安非他命，
    有行政院衛生署食品藥物管理局檢驗報告書書1 紙在卷可查
    ，均為本案查獲之毒品，又被告自承上開毒品為供己施用之
    物，應依毒品危害防制條例第18條第1 項規定諭知沒收銷燬
    。扣案之上開海洛因包裝袋3 只、甲基安非他命包裝袋1 只
    （最高法院96年度臺上字第5551號判決參照），均為被告所
    有，供其施用海洛因、甲基安非他命使用之物，業據其供承
    在卷，爰各依刑法第38條第1 項第2 款之規定併予宣告沒收
    。
據上論斷，應依刑事訴訟法第273 條之1 第1 項、第299 條第1
項前段，毒品危害防制條例第10條第1 項、第2 項、第18條第1
項、第23條第2 項，刑法第11條前段、第62條、第51條第5 款、
第38條第1 項第2 款，判決如主文。
本案經檢察官楊承翰到庭執行職務
中    華    民    國    99    年    6     月    30    日
                  刑事第三庭  法  官  王偉光
上列正本證明與原本無異。
如不服本判決，應於送達後10日內敘明上訴理由，向本院提出上
訴狀，上訴於本院第二審合議庭 (應附繕本) 。其未敘述上訴理
由者，應於上訴期間屆滿後20日內向本院補提理由書「切勿逕送
上級法院」。
                              書記官  陳宥伶
中    華    民    國    99    年    7     月    1     日
附錄本案論罪科刑法條全文：
毒品危害防制條例第10條：
施用第一級毒品者，處6 月以上5 年以下有期徒刑。
施用第二級毒品者，處3 年以下有期徒刑。

司法院資訊處製作；財團法人民間司法改革基金會備份。
